臺灣高雄地方法院刑事判決　　　　　　　94年度訴字第1794號
公　訴　人　臺灣高雄地方法院檢察署檢察官
被　　　告　乙○○
上列被告因違反毒品危害防制條例案件，經檢察官提起公訴（起
訴案號：臺灣高雄地方法院檢察署94年度偵字第3317號、94年度
毒偵字第2511號、第2799號）暨聲請併案審理（移併案號：臺灣
高雄地方法院檢察署94年度毒偵字第5409號、第7172號），嗣因
被告就被訴及其併辦全部犯罪事實均為有罪之陳述，經本院告知
簡式審判程序意旨，並聽取公訴人及被告之意見後，本院合議庭
裁定由受命法官獨任依簡式審判程序審理、判決如下：
    主  文
乙○○轉讓第三級毒品，處有期徒刑壹年貳月；扣案之鐵盒壹個
、第三級毒品Ｋ他命壹包（含包裝袋，驗前毛重肆拾玖公克、驗
後毛重肆拾捌點玖公克），均沒收之。又連續施用第二級毒品，
處有期徒刑壹年陸月；扣案之第二級毒品甲基安非他命壹包（含
包裝袋，驗前毛重零點公克、驗後毛重零點貳公克）沒收銷燬
之，扣案之吸食器壹組沒收之。復連續轉讓第二級毒品，處有期
徒刑壹年陸月。應執行有期徒刑肆年；扣案之鐵盒壹個、第三級
毒品Ｋ他命壹包（含包裝袋，驗前毛重肆拾玖公克、驗後毛重肆
拾捌點玖公克）吸食器壹組，均沒收之；扣案之第二級毒品甲基
安非他命壹包（含包裝袋，驗前毛重零點公克、驗後毛重零點
貳公克）沒收銷燬之。
    事  實
一、乙○○前於93年間，因施用毒品案件，經本院以93年度毒聲
    字第2138號裁定送觀察、勒戒後，並於93年12月8 日認無繼
    續施用毒品傾向，經臺灣高雄地方法院檢察署檢察官於93年
    12月8 日，以93年度毒偵字第6405號為不起訴處分在案。
二、詎乙○○仍不知戒絕毒癮，明知Ｋ他命經公告列為毒品危害
    防制條例第2 條第2 項第3 款之第三級毒品，不得轉讓，竟
    基於無償轉讓第三級毒品Ｋ他命之犯意，於94年1 月28日凌
    晨零時許，在高雄市○○區○○路與復興路口附近之聖堂Ｐ
    ＵＢ店內，以新臺幣1500元代價，向不詳姓名年籍成年男子
    購買以鐵盒1 個內裝第三級毒品Ｋ他命（驗前毛重肆拾玖公
    克、驗後毛重肆拾捌點玖公克）1 大包，交易完成後，旋於
    94 年1月29日下午三時許，在高雄市苓雅區文化中心附近，
    轉讓上開鐵盒內第三級毒品Ｋ他命約0.01公克許予陳嘉慶一
    次。嗣於94年1 月31日下午1 時40分許，乙○○駕駛車牌號
    碼ＶＺ─1198號ＢＭＷ紅色自用小客車一部並搭載陳嘉慶、
    魏博文，途經高雄市苓雅區○○○街與林德街之交岔路口時
    ，為警臨檢而扣得乙○○所有置放在上開車內排檔箱之上揭
    鐵盒內第三級毒品Ｋ他命1 大包，始悉上情。
三、又乙○○仍不知戒絕毒癮，明知甲基安非他命經公告列為毒
    品危害防制條例第2 條第2 項第2 款之第二級毒品，不得非
    法持有、施用，猶於前開觀察、勒戒執行完畢釋放後5 年內
    ，基於施用第二級毒品甲基安非他命之概括犯意，連續於如
    下時、地、方法，施用第二級毒品甲基安非他命：
    （一）於94年1 月31日起至94年4 月1 日下午4 時許止，在
          住高雄市○○區○○里○○○路37號住處，以燒烤吸
          食含有甲基安非他命成分煙氣方式，平均一星期約二
          次，並於上開期間內施用第二級毒品甲基安非他命多
          次；嗣於94年4 月1 日下午4 時30分許，經警依法持
          搜索票前往高雄市○○區○○里○○○路37號搜索，
          扣得其所有第二級毒品甲基安非他命1 包（驗前毛重
          零點公克、驗後毛重零點貳公克）、供施用第二級
          毒品之吸食器1 組，及鐵盒1 個內裝6 包第三級毒品
          Ｋ他命（驗前毛重伍拾捌公克、驗後毛重伍拾柒點玖
          公克）。
    （二）於94年6 月11日下午3 時許，在高雄市○○路某朋友
          住處，以燒烤吸食含有甲基安非他命成分煙氣方式，
          施用第二級毒品甲基安非他命1 次；嗣於94年6 月11
          日晚上9 時許，楊博元駕駛上開車牌號碼ＶＺ─1198
          號自用小客車一部並搭載其弟弟乙○○、黃以萱，途
          經高雄市○○區○○路140 巷6 弄前，因違規停車於
          該巷口之中央，適有執勤巡邏警車經過而勸導，始查
          獲乙○○身上有3 包第一級毒品海洛因、黃以萱身上
          有第一級毒品海洛因1 包及第二級毒品甲基安非他命
          2 包（乙○○施用第一級毒品、黃以萱施用第一、二
          毒品部分，另由臺灣高雄地方法院檢察署94年度毒偵
          字第5409號偵查起訴），並經毒品列管人口乙○○同
          意而採其尿液送驗結果，檢驗出甲基安非他命陽性反
          應，而查悉上情。
    （三）於94年8 月14日下午1 時許，在高雄縣鳥松鄉某工廠
          處，以燒烤吸食含有甲基安非他命成分煙氣方式，施
          用第二級毒品安非他命1 次；嗣於94年8 月15日晚上
          9 時30分許，在高雄市○○區○○里○○○路37號旁
          停車棚內，乙○○坐睡在該車棚內之車牌號碼9931─
          ＧＳ號自用小客車內，經警持本院核發搜索票前往上
          開車棚內喚醒乙○○，並扣得乙○○身上右口袋內有
          1 包（約0.3 公克）第一級毒品海洛因，及其車內有
          1 大包（約26.3公克）第一級毒品海洛因、改造克拉
          克手槍1 支、改造92手槍1 支、改造子彈6 顆等（楊
          博安施用第一級毒品、改造槍彈部分，另案偵查中）
          物，並經毒品列管人口乙○○同意而採其尿液送驗結
          果，檢驗出甲基安非他命陽性反應，而查悉上情。
四、再乙○○仍不知戒絕毒癮，明知甲基安非他命經公告列為毒
    品危害防制條例第2 條第2 項第2 款之第二級毒品，不得轉
    讓，竟基於無償轉讓第二級毒品甲基安非他命之概括犯意，
    於94年4 月1 日下午4 時30分許，在高雄市○○區○○里○
    ○○路37號住處內，先後連續轉讓重量各不超過1 公克之第
    二級毒品甲基安非他命予其弟弟楊博仁及友人翁聖宏各一次
    。嗣於94年4 月1 日下午4 時30分許，經警依法持搜索票前
    往高雄市○○區○○里○○○路37號搜索，而查獲上情。
五、案經高雄市政府警察局移送臺灣高雄地方法院檢察署檢察官
    偵查起訴暨移請併案審理。
    理  由
壹、程序方面
一、按除被告所犯為死刑、無期徒刑、最輕本刑為三年以上有期
    徒刑之罪或高等法院管轄第一審案件者外，於法院行準備程
    序進行中，被告先就被訴事實為有罪之陳述時，審判長得告
    知被告簡式審判程序之旨，並聽取當事人、代理人、辯護人
    及輔佐人之意見後，裁定進行簡式審判程序；且受命法官行
    準備程序，與法院或審判長有同一之權限；又簡式審判程序
    之證據調查，不受刑事訴訟法第159 條第1 項、第161 條之
    2 、第161 條之3 、第163 條之1 及第164 條至第170 條規
    定之限制，刑事訴訟法第273 條之1 第1 項、第279 條第2
    項前段、第273 條之2 分別定有明文。
二、查本件被告所犯為死刑、無期徒刑、最輕本刑為三年以上有
    期徒刑以外之罪，且非高等法院管轄第一審之案件，其於準
    備程序就前揭被訴事實為有罪之陳述，經受命法官告知簡式
    審判程序之旨，並聽取當事人之意見後，本院認無不得或不
    宜改依簡式審判程序進行之處，爰依刑事訴訟法第273 條之
    1 第1 項、第284 條之1 ，裁定本件由受命法官獨任進行簡
    式審判程序，合先敘明。
貳、實體方面
一、上揭轉讓第三級毒品Ｋ他命、連續施用第二級毒品、連續轉
    讓第二級毒品之犯罪事實，業據被告乙○○於偵訊、本院歷
    次審訊時均供承不諱，核與證人陳嘉慶、楊博元、黃以萱、
    乙○○於警詢時證述情節相符；再被告上開時、地分別為警
    查獲時所採取之尿液，分送經高雄市立凱旋醫院、台灣檢驗
    科技股份有限公司均檢出甲基安非他命陽性反應，此有高雄
    市立凱旋醫院94年6 月27日及同年8 月22日濫用藥物尿液檢
    驗報告（詳94毒偵5049卷第13頁、94毒偵7172卷第22頁）、
    台灣檢驗科技股份有限公司94年4 月21日濫用藥物尿液檢驗
    報告（詳94毒偵2799卷第17頁）各1 紙、被告尿液採證代碼
    對照表2 份、扣押物品清單1 紙（詳94毒偵2511卷宗內警卷
    第14頁）、照片4 張（詳94毒偵2799卷第19頁至第20頁）照
    片1 張（詳94毒偵2511卷宗內警卷第19頁）、被告尿液採證
    代碼對照表及監管紀錄表各1 份及扣押物品清單1 紙、照片
    2 張（詳94毒偵7172卷宗內警卷第12頁至第19頁、第28頁）
    、押物品清單1 紙、照片2 張（詳94毒偵7172卷第23頁、第
    27頁）在卷可稽；另外扣案疑似含有第二級毒品甲基安非他
    命成份晶體1 包（驗前毛重零點公克、驗後毛重零點貳公
    克）、第三級毒品Ｋ他命成份1 大包（驗前毛重肆拾玖公克
    、驗後毛重肆拾捌點玖公克）、6 小包（總計合重驗前毛重
    伍拾捌公克、驗後毛重伍拾柒點玖公克），均經送往高雄醫
    學大學附設中和紀念醫院檢驗結果，確實均含有第二級毒品
    甲基安非他命成份、第三級毒品Ｋ他命成份，此有高雄醫學
    大學附設中和紀念醫院檢驗編號第00000000 號，第00000
    000 號及第94 09 一2 號檢驗報告書（本院94訴1794卷第22
    頁，第21頁及第108 頁）各1 紙附卷可佐。足徵被告上開自
    白與事實相符，堪信為真實，而其上開轉讓第三級毒品Ｋ他
    命、連續施用第二級毒品、連續轉讓第二級毒品之犯行，洵
    堪認定。又查被告前於93年間，因施用毒品案件，經本院以
    93年度毒聲字第2138號裁定送觀察、勒戒後，並於93年12月
    8 日認無繼續施用毒品傾向，經臺灣高雄地方法院檢察署檢
    察官於93年12月8 日，以93年度毒偵字第6405號為不起訴處
    分之事事，有本院93年度毒聲字第2138號裁定書、臺灣高等
    法院被告前案紀錄表與臺灣高雄地方法院檢察署刑案資料查
    註紀錄表各1 份在卷可稽，足徵被告確有於前開觀察勒戒強
    執行完畢釋放後，5 年內再犯上揭轉讓第三級毒品Ｋ他命、
    連續施用第二級毒品、連續轉讓第二級毒品犯行之事證明確
    ，其犯行洵堪認定。
二、按甲基安非他命、Ｋ他命係毒品危害防制條例第2 條第2項
    第2 款、第3 款所明定之第二、三級毒品，均不得轉讓；另
    第二級毒品甲基安非他命，不得持有、施用。(一)查，被告乙
　　○○上揭犯罪事實欄二之轉讓第三級毒品及扣得鐵盒1 個內
    裝第三級毒品Ｋ他命壹包（驗前毛重肆拾玖公克、驗後毛重
    肆拾捌點玖公克）之所為，係犯違反毒品危害防制條例第8
    條第3 項轉讓第三級毒品罪。(二)次查，被告乙○○上揭犯罪
    事實欄三之連續施用第二級毒品及扣得其所有第二級毒品甲
    基安非他命1 包之所為，係犯違反毒品危害防制條例第10條
    第2 項之施用第二級毒品罪。(三)復查，被告乙○○上揭犯罪
    事實欄四之連續轉讓第二級毒品之所為，係犯違反毒品危害
    防制條例第8 條第2 項轉讓第二級毒品罪。(四)又被告乙○○
    上揭施用第二級毒品及轉讓第二級毒品前之持有第二級毒品
    之低度行為，應分別為施用第二級毒品及轉讓第二級毒品之
    高度行為所吸收，均不另論罪。(五)再被告乙○○上開先後多
    次連續施用第二級毒品及2 次轉讓第二級毒品之犯行，因時
    間分別緊接，所犯分別為構成要件相同之罪，顯均係基於概
    括之犯意反覆為之，均為連續犯，分別依刑法第56條之規定
    ，各應以一罪論，均依法加重其刑。(六)另被告上揭所犯之轉
    讓第三級毒品罪、連續施用第二級毒品、連續轉讓第二級毒
    品罪間，犯意各別，罪名不同，應予分論併罰。(七)至於公訴
    人聲請併案審理部分【上開事實欄三、（二）及（三）被告
    自94年6 月11日下午3 時許起至同年8 月14日下午1 時許止
    之施用第二級毒品事實之移併案號：臺灣高雄地方法院檢察
    署94年度毒偵字第5409號、第7172號】，因與本件起訴部分
    （起訴案號：同上署94年度偵字第3317號、94年度毒偵字第
    2511號、第2799號），相互間有連續犯之裁判上一罪之關係
    ，已如前述，依審判不可分原則，本院自屬有權一併審理，
    併此敘明。(八)玆爰審酌被告於前經觀察、勒戒執行完畢釋放
    後，仍未能徹底戒絕毒品，5 年內再犯本件上開施用、轉讓
    毒品罪，顯見其自制力不足，無法擺脫毒品，未能體悟施用
    毒品對自己、家人造成之傷害及社會之負擔，又自己不僅不
    知戒除施用毒品惡習，竟明知吸用毒品安非他命，具成癮性
    、濫用性及社會危害性，仍轉讓他人施用，傷害他人身心不
    可謂為甚微，惟念所犯施用毒品罪乃屬戕害自身行為，且其
    犯後已坦認犯行，以及其智識程度為小學畢業等一切情狀，
    爰分別量處如主文所示之刑，並定其應執行之刑，以期自我
    斷絕毒癮、早日醒悟而不再自我戕害。
三、又上揭犯罪事實欄二之轉讓第三級毒品及扣得鐵盒1 個內裝
    第三級毒品Ｋ他命1 包（驗前毛重肆拾玖公克、驗後毛重肆
    拾捌點玖公克）【詳本院94訴1794卷第108 頁】，經送驗結
    果確屬第三級毒品Ｋ他命，理由詳如上述，而被告乙○○所
    有供轉讓第三級毒品犯罪之鐵盒1 個及其內裝第三級毒品Ｋ
    他命1 包，均係其供犯罪所用之物，亦經被告乙○○供明在
    卷可徵，再該Ｋ他命1 包之包裝袋復無法與其第三級毒品Ｋ
    他命各別剝離，是上開扣案鐵盒1 個及其內裝第三級毒品Ｋ
    他命1 包，應依毒品危害防制條例第19條規定，均沒收之。
    至於鑑識耗損之第三級毒品Ｋ他命，既已滅失，自毋庸諭知
    宣告沒收之，併此敘明。
四、另上揭犯罪事實欄三、（一）之扣案白色晶體1 包（驗前毛
    重零點公克、驗後毛重零點貳公克）【詳本院94訴1794卷
    第22頁】，經送驗結果確屬第二級毒品甲基安非他命成份，
    理由詳如上述，而該第二級毒品1 包之包裝袋復無法與其第
    二級毒品甲基安非他命各別剝離，應視同為第二級毒品，爰
    併依毒品危害防制條例第18條規定第1 項前段規定，諭知沒
    收銷燬之。又扣案之吸食器1 組，係被告所有供其施用第二
    級毒品犯罪使用之物，業據被告供述在卷，爰依刑法第38條
    第1 項第2 款前段規定宣告沒收之。至於鑑識耗損之第二級
    毒品甲基安非他命，既已滅失，自毋庸諭知宣告沒收銷燬之
    ，附此敘明，併此敘明。
五、至於上揭犯罪事實欄三、（一）之連續施用第二級毒品之扣
    案鐵盒1個 內裝6 包Ｋ他命【6 包總合驗前毛重伍拾捌公克
    、驗後毛重伍拾柒點玖公克】，經送驗結果確屬第三級毒品
    Ｋ他命，理由詳如上述，惟被告僅單純持有上開扣案鐵盒1
    個及其內裝6 包Ｋ他命之第三級毒品應不得再以刑事罰之沒
    收為之，僅得依毒品危害防制條例第18條第1 項中段規定由
    查獲機關以行政罰之【沒入】方式銷燬之。理由詳如下所述
    ：
    (一)按沒收為從刑之一種，具有刑罰及保安處分之性質，與主
　　　刑有從屬關係，惟若新舊法之主刑未變更，僅沒收之規定
  　　有所更易時，該沒收部分，尚無刑法第2 條第1 項但書之
    　比較問題，應依同條第2 項從新之原則，適用裁判時之法
      律。而法律若僅就違禁物有單獨沒收之規定並無單獨主刑
      之處罰者，更見該沒收之規定具有濃厚之保安處分性質，
      此時尤有刑法第2 條第2 項之適用，應依裁判時之法律裁
      判之。
    (二)次按毒品危害防制條例第18條第1 項業已於92年7 月9 日
      修正公布，並於93年1 月9 日生效施行，該條經修正後，
      對於查獲之第三、四級毒品，均不再由司法機關沒收銷燬
      ，應逕行由查獲機關以【沒入】銷燬之，此觀毒品危害防
      制條例第18條第1 項規定：「查獲之第一、二級毒品及專
      供製造或施用第一、二級毒品之器具，不問屬於犯人與否
      ，均沒收銷燬之；查獲之第三、四級毒品及製造或施用毒
      品之器具，無正當理由而擅自持有者，均沒入銷燬之。但
      合於醫藥、研究或訓練之用者，得不予銷燬」；又毒品危
      害防制條例施行細則第11條之1 規定：「依本條例第十八
      條第一項規定，經查獲無正當理由而擅自持有第三、四級
      毒品及製造或施用毒品之器具者，由查獲機關予以沒入銷
      燬之」自明，是於毒品危害防制條例第18條第1 項中段規
      定經修正後，查獲之第三、四級毒品應不得再以刑事罰之
      沒收為之，僅得依該條項中段規定由查獲機關以行政罰之
      【沒入】方式銷燬之。
    (三)復按毒品危害防制條例第18條第1 項於修正前有關毒品之
      沒收銷燬規定，係屬刑法第40條但書之特別規定，依特別
      法優先普通法適用之原則，對於查獲毒品之單獨宣告沒收
      ，應依特別法之毒品危害防制條例第18條第1 項前段單獨
      宣告沒收銷燬之規定，而非依刑法第40條但書規定單獨宣
      告沒收，此詳司法院（八八）廳刑一字第○三三二五號函
      可資參佐。
    (四)末按毒品危害防制條例第18條第1 項經本次92年7 月9 日
      修正施行，並於93年1 月9 日生效施行後，雖區分為毒品
      等級而異其【沒收】、【沒入】之處理，惟仍均係針對查
      獲之毒品而為之特別規定，要屬刑法第40條但書之特別規
      定無疑，應優先於刑法第40條但書規定而為適用。因此，
      本件被告僅單純持有上開扣案鐵盒1 個及其內裝6 包Ｋ他
      命之第三級毒品於毒品危害防制條例第18條第1 項修正施
      行後，對於查獲之第三級毒品，自應由查獲機關沒入銷燬
      之，不得以修正前之毒品危害防制條例第18條前段或刑法
      第40條但書單獨聲請宣告沒收之。
    (五)綜上，被告上揭犯罪事實欄三、（一）之扣案鐵盒1 個內
      裝6 包Ｋ他命粉末【6 包總合驗前毛重伍拾捌公克、驗後
      毛重伍拾柒點玖公克】（詳本院94訴1794卷第21頁），固
      屬毒品危害防制條例第2 條第2 項第3 款所定之第三級毒
      品而屬違禁物，惟因現行之毒品危害防制條例第18條第1
      項中段規定，對於查獲之第三級毒品已有由查獲機關沒入
      銷燬之特別規定，則本件上開扣案鐵盒1 個內裝6 包Ｋ他
      命粉末，依法應無從適用修正前之毒品危害防制條例第18
      條第1 項或刑法第40條但書單獨宣告沒收之。至於鑑識耗
      損之第三級毒品Ｋ他命既已滅失，亦毋庸沒入銷燬，附此
      併敘。
據上論斷，應依刑事訴訟法第273 條之1 第1 項、第284條之1、
第299 條第1 項前段，毒品危害防制條例第8 條第2 項、第3 項
、第10條第2 項、第18條第1 項前段、第19條，刑法第11條、第
56條、第38條第1 項第2 款前段、第51條第5 款，判決如主文。
本案經檢察官甲○○到庭執行職務。
中　　華　　民　　國　　94　　年　　10　　月　　4     日
                  刑事第三庭  法　官  施添寶
中　　華　　民　　國　　94　　年　　10　　月　　4 　　日
以上正本證明與原本無異。
如不服本判決，應於收受送達後10日內向本院提出上訴書狀。
　　　　　　　　　　 　       書記官  陳威志
附錄本案判決論罪科刑法條：
毒品危害防制條例第10條
施用第一級毒品者，處六月以上五年以下有期徒刑。
施用第二級毒品者，處三年以下有期徒
毒品危害防制條例第8條
轉讓第一級毒品者，處一年以上七年以下有期徒刑，得併科新臺
幣一百萬元以下罰金。
轉讓第二級毒品者，處六月以上五年以下有期徒刑，得併科新臺
幣七十萬元以下罰金。
轉讓第三級毒品者，處三年以下有期徒刑，得併科新臺幣三十萬
元以下罰金。
前三項之未遂犯罰之。
毒品危害防制條例第18條
查獲之第一、二級毒品及專供製造或施用第一、二級毒品之器具
，不問屬於犯人與否，均沒收銷燬之；查獲之第三、四級毒品及
製造或施用毒品之器具，無正當理由而擅自持有者，均沒入銷燬
之。但合於醫藥、研究或訓練之用者，得不予銷燬。
前項合於醫藥、研究或訓練用毒品或器具之管理辦法，由法務部
會同行政院衛生署定之。
毒品危害防制條例第19條
犯第四條至第九條、第十二條、第十三條或第十四條第一項、第
二項之罪者，其供犯罪所用或因犯罪所得之財物，均沒收之，如
全部或一部不能沒收時，追徵其價額或以其財產抵償之。
為保全前項價額之追徵或以財產抵償，得於必要範圍內扣押其財
產。犯第四條之罪所使用之水、陸、空交通工具沒收之。
